臺灣高等法院刑事判決　　　　　　　　　　　　　　九十三年度上易字第九六九號
　　上　訴　人　臺灣臺北地方法院檢察署檢察官
　　被　　　告　乙○○
右上訴人因被告竊盜案件，不服臺灣臺北地方法院九十二年度易字第一八七九號，中
華民國九十三年四月二十八日第一審判決（起訴案號：臺灣臺北地方法院檢察署九十
二年度偵字第一二五七二號、第一五七六六號，及移送併辦：臺灣基隆地方法院檢察
署九十二年度偵緝字第三二八號、第一八四七號），提起上訴，本院判決如左：
    主  文
上訴駁回。
    理  由
一、公訴意旨略以：乙○○於民國（下同）九十一年十二月間某日，前往伊品設計工
    程有限公司（址設臺北市○○區○○路四段一四五號十一樓之一，下稱伊品公司
    ），向伊品公司之實際負責人丙○○商借新臺幣（下同）二百二十三萬元，但丙○○要求乙○○必須提供相當於二百二十三萬元之不動產或其他抵押品，並預先
    告知伊品公司會計甲○○開立支票六張（付款人：富邦銀行，戶名：伊品設計工
    程有限公司，票號：ＥＡ0000000號、ＥＡ0000000號、ＥＡ00
    00000號、ＥＡ0000000號、ＥＡ0000000號、ＥＡ0000
    000號，發票日期：九十二年二月十二號、九十二年二月廿一號、九十二年三
    月廿四號、九十二年二月廿六號、九十二年三月廿八日、九十二年四月十日，票
    面金額：三十萬元、三十萬元、三十一萬五千元、三十一萬五千元、五十萬元、
    五十萬元），等候乙○○提供抵押品後再行交付，乙○○遂於同年十二月下旬某
    日至伊品公司欲取走上開六張支票，然甲○○以乙○○並未提示抵押品為由，而
    拒絕交付支票，詎料乙○○竟意圖為自己不法之所有，趁甲○○不備之際，竊取
    甲○○置放於辦公桌上檔案夾中之上揭六張支票後即離去，並交付予不知情之陳
    俊廷、丁○○等人。嗣於九十二年二月初某日，富邦銀行通知伊品公司有一張支
    票（票號：ＥＡ0000000號）到期，丙○○檢查後始知前揭六張支票已失
    竊。案經被害人丙○○訴請臺北市政府警察局信義分局、中正第一分局報告偵辦
    ，因認乙○○涉犯刑法第三百二十條第一項之普通竊盜罪嫌。
二、按犯罪事實應依證據認定之，無證據不得推定其犯罪事實；又不能證明被告犯罪
    者，應諭知無罪之判決，刑事訴訟法第一百五十四條、第三百零一條第一項分別
    定有明文。又事實之認定，應憑證據，如未能發現相當證據，或證據不足以證明
    ，自不能以推測或擬制之方法，為裁判基礎（最高法院四十年臺上字第八六號判
    例意旨參照）。復按告訴人之告訴，本以使被告受刑事訴追為目的，故其陳述是
    否與事實相符，自應調查其他證據，以資審認，苟其所為攻擊之詞，尚有瑕疵，
    則在此瑕疵未予究明以前，即不能遽採為斷罪之基礎（最高法院六十九年度臺上
    字第一五三一號判決意旨參照）。再者，認定被告有罪之事實，應憑證據，如未
    能發現相當之證據，或證據不足以證明，自不能以推測或擬制之方法，以為裁判
    之基礎；且認定事實所憑之證據，其為訴訟上之證明，須達於通常一般人均不致
    有懷疑，而得確信其為事實之程度者，始得據為有罪之認定，倘其證明尚未達到
    此一程度而有合理之懷疑存在時，尚難為有罪之認定基礎；另苟積極證據不足以
    為不利於被告事實之認定，即應為有利於被告之認定，更不必有何有利之證據，
    最高法院三十年上字第八一六號、四十年臺上字第八六號、七十六年臺上字第四
    九八六號判例分別揭有上旨，足資參酌。抑有進之，證人之證言固非不得做為認
    定被告犯罪事實之證據，惟須此項證言無瑕疵可指，且與事實相符者，始足當之
    ，苟證人之證言有瑕疵時，即不得做為不利被告認定之唯一依據。
三、公訴意旨認被告涉犯竊盜罪嫌係以：(一)、被告乙○○於警訊及偵查坦承系爭六張
    支票確自伊品公司取得，有將系爭ＥＡ0000000號支票交陳俊廷、丁○○
    提示。(二)、告訴人丙○○指訴，證明被告乙○○確實有於九十一年十二月間某日
    至伊品公司借款，雙方約定被告需先提供相當於二百二十三萬元之抵押品，以作
    為擔保，被告並未依約提供借款抵押品，被告未經同意取得六張支票。(三)、證人
    甲○○之證詞，證明告訴人丙○○指示須待被告乙○○提供抵押品，方可將前揭
    六張支票交付予被告，被告始終未曾提供抵押品，未將該六張支票交予被告，被
    告經常至伊品公司，知悉將該六張支票放置於何處。(四)、支票影本四張（票號：
    ＥＡ0000000號、ＥＡ0000000號、ＥＡ0000000號、ＥＡ
    0000000號），掛失止付票據提示人資料查報表影本一紙，證明系爭之六
    張支票，確實係遭被告取走等，為主要論據。
四、訊據被告乙○○雖坦承於前揭時地拿取如附表一所示之票據，惟否認竊盜犯行，
    辯稱略以：「與伊品公司之負責人丙○○有金錢上往來，丙○○要求提供不動產
    抵押，然因公司須增資，無法提供抵押，改以支票方式與丙○○交換，並分別以
    票號ＫＳ0000000號、ＫＳ0000000號、ＨＴ0000000號、
    ＨＴ0000000號、ＫＲ0000000號、ＫＲ0000000號支票兌
    換票號ＥＡ0000000號、ＥＡ0000000號、ＥＡ0000000號
    、ＥＡ0000000號、ＥＡ0000000號、ＥＡ0000000號支票
    ，並將支票交付予與甲○○，以換取票據，乃換票而非竊取行為，且甲○○亦曾
    持所換支票向富邦銀行請求付款，然因伊週轉不靈始未兌現」等語。
五、經查：
(一)、證人甲○○並未目睹被告竊取公訴意旨所指之六張票據，僅於偵查證稱：「翁某
    那時有來公司向老闆借錢，張某說沒錢，但可借他公司票，不過翁某須提供擔保
    ，所以我開好六張支票，但翁某也沒提供擔保品，所以我影印六張支票給他」、
    「今年二月二十一日銀行通知有張三十萬支票要兌現，之前有一張在十七日先兌
    現，我查詢後才知道，當初開好六張支票已不見了」、「（支票開好後放哪？）
    我辦公桌上電腦右側的檔案夾」、「（翁某有無機會或知道你支票放哪？）我們
    辦公室是開放式的，且翁某常來走動，他也知道支票放哪」（第一二五七二號偵
    卷第三一頁反面），是其證言並不足以證明被告竊取本件六張支票。
(二)、被告所陳分別以票號ＫＳ0000000號、ＫＳ0000000號、ＨＴ00
    00000號、ＨＴ0000000號、ＫＲ0000000號、ＫＲ0000
    000號支票兌換票號ＥＡ0000000號、ＥＡ0000000號、ＥＡ0
    000000號、ＥＡ0000000號、ＥＡ0000000號、ＥＡ000
    0000號支票，經核對相對應各紙支票金額均相同，且被告所交付六張支票之
    發票日，均在本件六張支票發票日之後一至三日，時間相近，足證被告所辯以六
    張支票，與告訴人換本件六張等語，應屬可信。
(三)、伊品公司所簽發票號ＥＡ0000000號金額三十萬元支票一紙，業經執票人
    丁○○提示請求付款獲得兌現，亦為告訴人所自陳，核與證人丁○○所陳相符，
    並有存摺影本在卷可查（第一五七六六號偵卷第二一頁），則以該張支票金額，
    若真係遭竊，告訴人為何不能及時發現，豈有任令其遭人提示兌現，足證告訴人
    指述被告竊取本件六張支票等情，已有可疑，況被告係將票號ＥＡ000000
    0號、ＥＡ0000000號，金額均為三十萬元支票各一張交丁○○，而黃建
    泰於警訊亦稱：「票號ＥＡ0000000號、ＥＡ0000000號都是伊品
    所開立的票據，但ＥＡ九九四四九七號有兌現，所以伊品報稱支票遺失是有問題
    」等語，且丙○○亦不否認被告與之有多年票據往來情形，而被告更在本件支票
    上背書後交予他人，則如係被告竊取本件支票，衡情被告即不至於以背書轉讓方
    式為之，是被告應無竊取本件支票之情事。
(四)、至於本件六張票據之掛失止付票據之提示人資料，僅足以證明該等支票業經發票
    人伊品公司掛失止付，但真正掛失原因尚需調查，該資料並不足以直接證明被告
    竊盜本件支票犯行。
(五)、本件支票中之票號ＥＡ0000000號、ＥＡ0000000號、ＥＡ000
    0000號、ＥＡ0000000號、ＥＡ0000000號等五張支票，係丙○○於九十二年二月十日填單向台北市票據交換所申報遺失，遺失經過載明：「
    於十二月中旬，開立支票，置於包包中，等待主管告知正確之支票抬頭，直到一
    月初時才發現支票不見了，到處找不到，此期間皆在大臺北市中，所以遺失地點
    是於台北市區」，此有申報紀錄在卷可查（第一八四七號偵卷第二二頁），但丙○○卻於警訊中稱ＥＡ0000000號、ＥＡ0000000號二張支票為被
    告所竊取，而證人甲○○卻稱本件六張支票開好之後放在辦公桌上電腦右側檔案
    夾（第一二五七二號偵卷第三一頁反面），則證人甲○○與告訴人丙○○所陳不
    同，顯見是丙○○所陳被告竊取本件支票之詞，即有疑義。
(六)、本件告訴人之指述，既為被告所堅決否認，且告訴人所述有疑義而不可採，被告
    又係以票據與告訴人換取本件支票，且無其他證據足證告訴人之指訴與事實相符
    ，自難僅憑告訴人片面指訴而入被告於罪。綜上，本件查無積極證據足資證明被
    告有何竊盜犯行，既不能證明被告犯罪，則揆諸前揭說明，應為無罪之諭知。
(七)、原審以不能證明被告犯罪而為其無罪之諭知，經核原判決並無違誤，檢察官上訴
    雖略以：「告訴人丙○○與甲○○所陳被告未提供擔保之詞可取，並認為被告所
    提出換票之支票提示銀行在台南，告訴人公司在台北，被告於他案偽造契約騙取
    他人票據」等詞，然查，告訴人丙○○與甲○○所陳不可取已敘明理由於前，至
    於被告所提出換票之支票在何處提示與被告他案如何，均與本案並無關連性，是
    檢察官以推測之詞指摘原判決不當，請求撤銷改判，為無理由，應予駁回。
六、本件檢察官起訴之案件既應為無罪判決，則臺灣基隆地方法院檢察署移送併辦之
    九十二年度偵緝字第三二八號、第一八四七號，即無從併案審理，應退回原檢察
    署依法處理，併此敘明。
據上論斷，應依刑事訴訟法第三百六十八條，判決如主文。
本案經檢察官王安明到庭執行職務。
中　　　華　　　民　　　國　　九十三　　年　　　八　　　月　　　六　　　日
                              臺灣高等法院刑事第七庭
                                  審判長法  官 吳 啟 民
                                        法  官 林 瑞 斌
                                        法  官 施 俊 堯
右正本證明與原本無異。
不得上訴。
                                        書記官 陳 彥 蕖
中　　　華　　　民　　　國　　九十三　　年　　　八　　　月　　　六　　　日
